【裁判字號】    98,訴,907
【裁判日期】    990209
【裁判案由】    違反槍砲彈藥刀械管制條例
【裁判全文】
臺灣桃園地方法院刑事判決               98年度訴字第907號
公  訴  人  臺灣桃園地方法院檢察署檢察官
被      告  甲○○
選任辯護人  張育祺律師
上列被告因違反槍砲彈藥刀械管制條例案件，經檢察官提起公訴
（98年度偵字第3547號），本院判決如下：
    主  文
甲○○未經許可，持有可發射子彈具有殺傷力之改造手槍，處有
期徒刑參年貳月，併科罰金新臺幣伍萬元，罰金如易服勞役，以
新臺幣壹仟元折算壹日。扣案之仿BERETTA 廠84型半自動手槍換
裝土造金屬槍管而成之改造手槍壹枝（含彈匣壹個，槍枝管制編
號0000000000）沒收。
    事  實
一、甲○○明知可發射子彈具有殺傷力之槍枝，為槍砲彈藥刀械
    管制條例所規定之管制物品，非經中央主管機關許可，不得
    擅自持有，竟於民國（下同）93年底至94年1 月間某日，以
    新臺幣（下同）5000元之價格，透過奇摩網路拍賣平台向真
    實姓名年籍不詳之成年男子購入可發射子彈具殺傷力之扣案
    之仿BERETTA 廠84型半自動手槍換裝土造金屬槍管而成之改
    造手槍1 枝（含彈匣1 個，槍枝管制編號0000000000號，以
    下簡稱系爭改造手槍）後，放置在其桃園縣桃園市○○路12
    59巷4 之3 號住處內，並於98年1 月29日將系爭改造手槍改
    放置於其隨身攜帶之黑色皮包內，而未經許可擅自持有之。
    嗣於98年1 月30日凌晨1 時許，甲○○在設於桃園縣桃園市
    ○○路373 號客萊思樂網咖內，為警盤查並取得其同意後，
    於其隨身攜帶之黑色皮包內查獲並扣得系爭改造手槍1 枝。
二、案經桃園縣政府警察局八德分局移送臺灣桃園地方法院檢察
    署檢察官偵查起訴。
    理  由
壹、證據能力部分：
一、被告甲○○於警詢、檢察官偵查中所為之自白，並無證據證
    明係出於強暴、脅迫、利誘、詐欺、疲勞訊問、違法羈押或
    其他不正之方法，且與事實相符，依刑事訴訟法第156 條第
    1 項規定，得為證據。
二、按現行刑事訴訟法有關「鑑定」之規定，除選任自然人充當
    鑑定人外，另設有囑託機關鑑定制度。而依同法第198 條、
    第208 條規定，不論鑑定人、鑑定機關或團體，均應由法院
    、審判長、受命法官或檢察官視具體個案之需要而為選任、
    囑託，並依同法第206 條規定，提出言詞或書面報告，始符
    合同法第159 條第1 項所定法律規定得作為證據之情形。否
    則該等鑑定，仍屬傳聞證據。惟為因應司法警察機關調查中
    之案件量大、急迫等現實需求，對於例行性當然有鑑定之必
    要者，例如毒品之種類與成分、尿液之毒品反應，或槍彈有
    無殺傷力等鑑定，基於檢察一體原則，應得由該管檢察長對
    於轄區內之案件，以事前概括選任鑑定人或囑託鑑定機關、
    團體之方式，俾便轄區內之司法警察官、司法警察對於調查
    中之此類案件，得即時送請先前已選任之鑑定人、鑑定機關
    或團體實施鑑定等語（法務部92年9 月1 日法檢字第092003
    5083號函參照）。此種由檢察機關概括選任鑑定人或概括囑
    託鑑定機關、團體，再轉知司法警察官、司法警察於調查犯
    罪時參考辦理之作為，法無明文禁止，且係因應現行刑事訴
    訟法增訂傳聞法則之實務運作而為，從而以上開方式所為之
    鑑定結果，應與檢察官選任或囑託為鑑定者，性質上並無差
    異，同具證據能力（最高法院96年度台上字第2860號判決參
    照）。經核本案扣案之系爭改造手槍1 枝，業由桃園縣政府
    警察局八德分局依前開作業流程，送請內政部警政署刑事警
    察局（下稱刑事局）鑑定，故該局所出具之槍彈鑑定書，揆
    諸前揭說明，應有證據能力。
三、又按「搜索、扣押及勘驗，應制作筆錄，記載實施之年、月
    、日及時間、處所並其他必要之事項。扣押應於筆錄內詳記
    扣押物之名目，或制作目錄附後。勘驗得制作圖畫或照片附
    於筆錄。筆錄應令依本法命其在場之人簽名、蓋章或按指印
    」；又除顯有不可信之情況外，公務員職務上製作之紀錄文
    書、證明文書，除顯有不可信之情況外。得為證據，刑事訴
    訟法第42條、第159 條之4 第1 款分別定有明文。本件桃園
    縣政府警察局八德分局對於被告搜索扣押後所製作之該局搜
    索扣押筆錄、扣押物品目錄表，均屬公務員於職務上製作之
    紀錄文書，且觀其搜索形式，亦無瑕疵可指，是上開搜索之
    執行，於法無違，依刑事訴訟法第159 條之4 第1 款規定，
    得為證據。另本件認定事實引用之卷內其餘所有文書證據卷
    證資料，亦無證據證明係公務員違背法定程序取得，且被告
    亦未於言詞辯論終結前表示異議，均有證據能力，核先敘明
    。
貳、實體部分：
一、訊據被告甲○○坦承於上揭時、地持有系爭改造手槍1 枝之
    事實，惟辯稱：系爭改造手槍未經實彈試射及實際操作，其
    實際上可否順利擊發子彈、擊發後子彈是否可順利脫離彈藥
    室及槍管及子彈射出後之動能均屬未知，鑑定機關遽認系爭
    改造手槍具有殺傷力，甚有疑問云云。經查：
（一）被告確實於前揭時、地，未經許可持有系爭改造手槍1 枝
      且為警查獲等情，業據被告迭於警詢、偵查及本院審理中
      坦承不諱，並有桃園縣政府警察局八德分局臨檢查察紀錄
      表、搜索扣押筆錄、扣押物品目錄表、現場採證照片等附
      卷可稽，又有扣案之系爭改造手槍1 枝在卷可佐，而前開
      扣案之槍枝經送刑事局鑑定後，其鑑定結果：本案扣案之
      改造手槍（槍枝管制編號0000000000）1 支，經送刑事局
      以檢視法、性能檢驗法鑑定結果：「送鑑手槍1 枝（槍枝
      管制編號0000000000）認係改造手槍，由仿BERETTA 廠84
      型半自動手槍製造之槍枝，換裝土造金屬槍管而成，欠缺
      抓子鉤，惟不影響擊發功能，仍可供擊發適用子彈使用，
      認具殺傷力。」，足證扣案之系爭改造手槍1 枝確具殺傷
      力等情，此有刑事局98年2 月27日出具之刑鑑字第098001
      3632號鑑驗書一份存卷足憑，堪信屬實。
（二）按槍砲彈藥刀械管制條例第8 條所稱「可發射金屬或子彈
      具有殺傷力之各式槍砲」，係指具有適於發射金屬或子彈
      之正常結構與功能，而對人體具有殺傷力者而言。（最高
      法院96年度台上字第5110號判決意旨參照）又鑑定槍枝功
      能之方法有「性能檢驗法」與「動能測試法」，所謂「性
      能檢驗法」係指檢驗證物之機械性能是否完整之方法，其
      原理及方式係以實際操作檢測、研判槍枝結構、功能是否
      完整，倘其結構完整能發揮其功能者，則認其性能良好，
      而認具有殺傷力，其以客觀科學之方式，並輔以專業經驗
      法則之判斷，進而認定正確之鑑驗內容與事實，其方法雖
      與「動能測試法」有所異，惟無礙鑑驗結果之判定；本案
      如扣案之系爭改造手槍1 枝，經送刑事局以「性能檢驗法
      」鑑定後，認具殺傷力等情，業如前所述，而證人即鑑定
      人乙○○於本院審理中證稱：「1.影響槍枝『擊發功能』
      的構件包括板機連動裝置及撞針的打擊功能，如果扣動板
      機的時候，板機可以連動槍枝的擊錘，使擊錘能夠撞擊到
      撞針，而撞針被撞擊到可以突出槍機，自然就可以打擊到
      子彈的底火，擊發子彈。我們在做鑑定的時候，會拿一把
      金屬的棒狀物插進槍管裡面，然後去扣板機，看這把金屬
      棒狀物是否會被往前推送，如果可以的話，表示擊發功能
      是正常的。（證人當庭實際以竹筷操作，操作結果：證人
      將竹筷放入扣案系爭改造手槍之槍管，並扣板機後，該竹
      筷有被推送出槍管）。我在鑑定這把槍的時候，也有做這
      樣的檢測動作，認為擊發功能之正常的，唯一欠缺抓子鉤
      的部分，也不影響擊發功能。（辯護人問：如果擊錘簧彈
      力不足，是否會影響擊發功能？）一般槍枝如果擊錘簧彈
      力不足導致打擊撞針力量不夠而不足以引發底火，就會有
      影響，但如果是改造的子彈，底火、火藥成分都相當敏感
      ，甚至不小心掉到地上，就有可能爆炸（也就是所謂的擊
      發），所以在本案扣案的改造槍枝如果是擊發改造子彈的
      話，就不用去擔心彈力不足的問題。2.至於實際射擊的時
      候，子彈無法順利脫離槍管的情況可能有『卡彈』或是『
      膛炸』。造成『卡彈』的原因是子彈的火藥量不足或火藥
      受潮無法完全燃燒、槍管對彈頭造成的摩擦力大於彈頭本
      身的推力等，只要有適合的子彈，就不會有造成卡彈的問
      題。至於造成『膛炸』的可能原因是槍枝本身包括槍管、
      滑套、槍身的材質強度無法承受子彈爆炸所產生的膛壓或
      子彈的火藥量過量，如果是金屬材質的槍枝，在有適合的
      子彈情況下，同樣不會有此問題。我們在做性能檢驗法判
      斷槍枝有無殺傷力時，會判斷這把槍是否有合適的子彈可
      以擊發，如果沒有辦法輕易找到適合的子彈，我們就不會
      認定其有殺傷力，本件扣案之系爭改造手槍，就我們鑑定
      的經驗而言，應該有不少常見可適用之改造子彈。3.再關
      於司法院函文中規定可穿入人體皮肉層始具殺傷力的標準
      ，其門檻非常低，我們過去做過子彈試射的經驗中，每一
      顆子彈都是遠遠超過這個最低標準，只要找到適用的子彈
      ，我對這枝槍具有殺傷力是非常有信心的。」等語，又參
      諸前開鑑驗書，應可認定本件扣案系爭改造手槍係具有適
      於發射子彈之正常結構與功能，堪認屬對人體具有殺傷力
      之非制式槍枝無訛。
（三）被告之選任辯護人固又以：槍枝之殺傷力係來自於槍枝可
      擊發子彈，藉由子彈底火、引爆子彈內之高爆藥、利用高
      爆藥燃燒瞬間膨脹氣體所產生之爆發力，及槍膛彈藥室內
      密閉效果，以高爆藥產生之氣壓推送彈頭脫離槍口，而以
      彈頭高速運動產生之動能，對於人體造成殺傷之效果。槍
      枝係相當複雜之機械，任一環節不良，均影響槍枝之擊發
      能力，絕非單單以性能檢測法即可判斷，而認前開鑑定書
      所為判斷應不足採信，聲請另以試射方式鑑定等語。然查
      本院發函詢問之結果，刑事局以98年12月21日刑鑑字第09
      80170882號函回覆表示系爭扣案改造手槍業經該局採以國
      、內外槍彈鑑定領域共同認可之「性能檢驗法」鑑定完畢
      ，認具有殺傷力，考量正確、合法及安全等原則，不再以
      「動能測試法」實際進行試射，此有該函文在卷可參；又
      按槍枝之鑑定，非必以試射為唯一之鑑驗方法，如依「性
      能檢驗法」實際操作送鑑槍枝之機械結構與功能，經檢測
      後認其結構完整且擊發功能良好正常，可供擊發適用子彈
      使用，而為具殺傷力之研判，苟非其鑑定有未盡確實或欠
      缺完備情事，即不得以未經實彈射擊鑑測，遽認其鑑定結
      果為不可採取（最高法院97年度台上字第1117號判決意旨
      參照），是本院認被告辯護人請求以前開方式調查證據，
      應無必要性，併此敘明。
（四）綜上所述，被告確有未經許可持有如附表所示可發射子彈
      具有殺傷力改造手槍之行為，本件事證明確，被告犯行洵
      堪認定。
二、按未經許可持有槍砲、彈藥、刀械等罪，其持有之繼續，為
    行為之繼續，並非狀態之繼續，故一經持有，其犯罪即告成
    立，但其完結，須繼續至持有行為終了時為止，其間法律縱
    有變更，因其行為繼續實施至新法施行以後，即應適用新法
    ，尚無行為後法律變更之可言，不生新、舊法比較適用之問
    題（88年度台上字第2968號、95年度台上字第2250號判決意
    旨參照）。本件被告最初持有系爭改造槍枝之時間為93年底
    至94年1 月間，業據其坦白承認，雖係在槍砲彈藥刀械管制
    條例於94年1 月26日修正公佈施行前，亦係在刑法於95年7
    月1 日修正公佈施行前，然其持有行為繼續至98年1 月30日
    始被查獲，其持有行為之終了既在該槍砲彈藥刀械管制條例
    及刑法修正公佈施行後，自無行為後法律變更可言，無庸為
    新、舊法律之比較適用。是核被告所為，係犯槍砲彈藥刀械
    管制條例第8 條第4 項之未經許可持有可發射子彈具有殺傷
    力之改造手槍罪。審酌被告未經許可持有改造手槍，對社會
    治安及人身安全所造成之潛在危害非輕，惟其於持有期間未
    將上開改造手槍供非法使用，犯罪情節尚非重大，犯後雖否
    認其所持有改造手槍有殺傷力等節，惟於偵查、審理中已坦
    承部分犯行，足認其犯後態度尚非至惡，兼衡其犯罪之動機
    、目的、手段等一切情狀，量處如主文所示之刑，並諭知罰
    金易服勞役之折算標準，扣案之改造手槍，經鑑定後認具殺
    傷力無訛，為違禁物，依刑法第38條第1 項第1 款規定，併
    予宣告沒收。
據上論斷，應依刑事訴訟法第299 條第1 項前段，槍砲彈藥刀械
管制條例第8 條第4 項，刑法第11條前段、第42條第3 項前段、
第38條第1 項第1 款之規定，判決如主文。
本案經檢察官吳美文到庭執行職務。
中    華    民    國    99    年    2     月    9     日
                  刑事第五庭  審判長法  官  潘政宏
                                    法  官  江春瑩
                                    法  官  張詠晶
以上正本證明與原本無異。
如不服本判決應於收受本判決後10日內向本院提出上訴書狀，並
應敘述具體理由，如未敘述上訴理由者，應於上訴期間屆滿後20
日內補提理由書狀於本院（均須按他造當事人之人數附繕本）「
切勿逕送上級法院」。
                                    書記官  王峻宏
中    華    民    國    99    年    2     月    11    日
附錄本案論罪科刑依據之法條：
槍砲彈藥刀械管制條例第8條第4項
未經許可，持有、寄藏或意圖販賣而陳列第1 項所列槍枝者，處
3 年以上10年以下有期徒刑，併科新臺幣700 萬元以下罰金。

司法院資訊處製作；財團法人民間司法改革基金會備份。
